【裁判字號】    89,上訴,1466
【裁判日期】    890619
【裁判案由】    違反槍砲彈藥刀械管制條例
【裁判全文】
臺灣高等法院臺中分院刑事判決                  八十九年度上訴字第一四六六號
    上  訴  人  臺灣台中地方法院檢察署檢察官
    被      告  甲○○
右上訴人因被告違反槍砲彈藥刀械管制條例案件，不服臺灣台中地方法院八十九年度
訴字第一一七○號中華民國八十九年六月十九日第一審判決（起訴案號：臺灣台中地
方法院檢察署八十九年度偵字第六七八七號），提起上訴，本院判決如左：
      主  文
上訴駁回。
      理  由
一、公訴意旨略以：被告甲○○於民國（下同）八十九年一月初某日，未經許可，在
    臺中市第一廣場，購得仿ＢＥＲＥＴＴＡ廠半自動手槍製造之玩具手槍改造而成
    之可發射子彈具有殺傷力之改造玩具手槍一枝，非法持有該改造之玩具手槍，嗣
    於同年一月二十五日凌晨二時許，騎機車行經臺中市○○路與仁和路口，經警臨
    檢，而在其機車腳踏板起出該改造之玩具手槍一枝及子彈九顆（子彈經鑑定結果
    均不具殺傷力），因認被告涉犯槍砲彈藥刀械管制條例第十一條第四項之罪嫌云
    云。
二、按犯罪事實應依證據認定之，無證據不得推定其犯罪事實；又不能證明被告犯罪
    者，應諭知無罪之判決，刑事訴訟法第一百五十四條、第三百零一條第一項前段
    分別定有明文。次按事實之認定，應憑證據，如未能發現相當證據，或證據不足
    以證明，自不能以推測或擬制之方法以為裁判基礎；又認定不利於被告之事實，
    須依積極證據，苟積極證據不足為不利於被告事實之認定時，即應為有利於被告
    之認定，更不必有何有利之證據（最高法院三十年上字第八一六號、四十年臺上
    字第八六號判例參照）。
三、本件公訴人認被告涉犯上開罪嫌，無非係以被告坦承持有上開玩具手槍之事實，
    並有扣案之上開物品可資佐證，而該槍枝經送鑑定結果，認具殺傷力，有內政部
    警政署刑事警察局八十九年二月十六日刑鑑字第一七五四三號鑑驗通知書一紙附
    卷可稽，為其論據。惟查上開玩具手槍依內政部警政署刑事警察局前開鑑驗通知
    書所載，認係「仿ＢＥＲＥＴＴＡ廠半自動手槍製造之玩具手槍改造而成，槍管
    為塑膠材質且已加裝金屬襯管，惟未延伸至槍管彈室處，以打擊底火（藥）引爆
    子彈內火藥為發射動力，機械性能良好，至於是否具殺傷力，請卓參隨附之槍枝
    殺傷力鑑驗說明」，可知鑑識人員並未明確鑑驗該槍枝是否具有殺傷力，而所附
    「槍枝殺傷力鑑驗說明」，亦僅抽象廣泛地就「殺傷力之定義」、「殺傷力之相
    關數據」、「槍枝殺傷力說明」等項加以介紹，而非就本案特定之槍枝作個別測
    試所得之鑑驗資料，故不足以作為本案槍枝具有殺傷力之證明文件；且鑑驗說明
    所云最具威力之發射動能可達二十焦耳＼平方公分以上，足以穿入人體皮肉層者
    ，更係在「倘裝填子彈適當」之假設前提下，方屬可能，若據此認定該槍枝有殺
    傷力，顯然違反禁止以推測或擬制之方法為裁判基礎之原則。
四、本件被告固不否認持有上開玩具手槍之事實不諱，惟於原審辯稱：槍枝是塑膠做
    的，且槍管也已塞住，從未試射過云云。經查上開玩具手槍，手槍握柄部份為塑
    膠材質，彈匣則為金屬材質，槍管為塑膠材質加裝金屬襯管，以螺絲起子測試槍
    管內部暢通無阻，且槍管外緣有刮痕，手槍外觀、形式與真槍相似，亦無可識別
    其為玩具手槍之標示或顏色，原裝於手槍作為識別之紅色塑膠材質槍管，已被拆
    卸換裝黑色塑膠材質加裝金屬襯管之槍管，業經原審勘驗屬實（見原審八十九年
    六月五日審判筆錄）。被告於原審辯稱槍管非貫通一節，固不足取，然按上開鑑
    驗通知書記載：「槍枝材質部分如為塑膠，則於發射前述子彈時，因子彈之爆炸
    高壓，可能造成爆裂..... 惟其爆裂所造成之碎片，極易傷及持槍者」，足見本
    件查扣之槍枝無法實際測試，且非能重複發射，公訴人遽以同形式同材質之槍枝
    鑑定結果認定本件槍枝亦具有殺傷力，尚有未洽。又被告未試射上開玩具手槍，
    為被告供明在卷，亦無從認定該槍枝試射效果，此外，復查無任何積極證據足資
    證明上開槍枝具有殺傷力，即難認與槍砲彈藥刀械管制條例第十一條第四項之規
    定相符，依前揭條文規定，自應為被告無罪之諭知。原審調查後以被告之犯罪並
    不能證明，而為無罪之判決，核無違誤。檢察官上訴意旨仍執前詞，指摘原判決
    不當，非有理由，應予駁回。又本件扣案之上開玩具手槍、槍管、彈殼等物品，
    經本院送請內政部警政署刑事警察局鑑定結果均非屬槍砲彈藥刀械管制條例第十
    三條第一項所稱之槍砲、彈藥主要組成零件，有該局八十九年九月二十一日（八
    九）刑鑑字第一三八一九九號函在卷可按，是亦不成立該條項之罪。另被告於夜
    間在公共場所持有上開槍枝是否有違反社會秩序維護法之規定，要屬另一問題，
    非本院得深究。又本件事證已極為明確，核無再送其他機關鑑定之必要。均附此
    敘明。
五、據上論結，應依刑事訴訟法第三百六十八條，判決如主文。
本案經檢察官乙○○到庭執行職務。
中      華      民      國    八十九     年      十     月      十一    日
                                  臺灣高等法院臺中分院刑事第八庭
                                        審判長法  官  羅  得  村
                                              法  官  林  輝  煌
                                              法  官  劉  榮  服
右正本證明與原本無異。
除檢察官得上訴外，餘不得上訴。
如不服本判決應於收受送達後十日內向本院提出上訴書狀，其未述上訴之理由者並
得於提起上訴後十日內向本院補提理由書（均須按他造當事人之人數附繕本）。
                                              書記官  林  玉  惠
中      華      民      國    八十九     年      十     月      十三    日
                                                                        Ｃ


司法院資訊處製作；財團法人民間司法改革基金會備份。
